臺灣臺中地方法院刑事判決　　　　　　　　　　　　　九十一年度交訴字第七七號
　　公　訴　人　臺灣台中地方法院檢察署檢察官
　　被　　　告　乙○○
右列被告因公共危險等案件，經檢察官提起公訴（九十年度偵字第七八九二、一０四
０六號），本院判決如左：
    主  文
乙○○連續毀越門扇、攜帶凶器竊盜，累犯，處有期徒刑壹年陸月，偽造之如附表所
示之簽帳單上之「張福來」署押，扣案之變造張福來駕駛執照上之被告照片均沒收；
又因過失傷害人，累犯，處有期徒刑伍月；又駕駛動力交通工具肇事，致人受傷而逃
逸，累犯，處有期徒刑捌月。有期徒刑應執行貳年陸月。
    事  實
一、乙○○曾於民國八十七年間，因犯竊盜罪，經本院判處有期徒刑一年確定，於八
    十八年六月十四日執行完畢，詎猶不知悔改，復意圖為自己不法之所有，基於竊
    盜之概括犯意，先於九十年四月二十四日凌晨一時多許，持客觀上足供兇器使用
    之一字型螺絲起子一支（業於行竊後丟棄於某路邊，未扣案），前往台中縣烏日
    鄉○○街一二六號夜間無人所在之台中縣烏日鄉鄉民代表會辦公室，利用螺絲起
    子撬開前門門鎖後，毀越門扇入內行竊，並於竊得新台幣（下同）一千五百餘元
    及隨身聽一台後離去。嗣復於九十年四月二十五日下午六時十五分許，基於同上
    竊盜之概括犯意，在台中市○○區○○路與永春北路口嶺東天下大樓前，以不詳
    方式竊取張福源所有車號Ｙ二—二六三二號自用小客車及張福源所有置於車上之
    行照、身分證、汽、機車駕照、健保卡、慶豐商業銀行信用卡、台新商業銀行信
    用卡、中國信託商業銀行信用卡各乙張、郵局、合作金庫、第一商業銀行存摺各
    乙本等物，得手後，將車號Ｙ二—二六三二號自用小客車車椅、音響拆解後，棄
    置於台中縣太平市○○路○段五十五巷二十五號旁空地（該車於九十年四月三十
    日下午五時許，為警尋獲通知張福源領回）。嗣乙○○因自己無汽車駕照，且有
    竊盜案件待執行，為逃避警察攔查，復基於變造特種文書之犯意，於竊得張福源
    汽車駕照後之某日，在不詳地點，將自己之照片換貼至張福源汽車駕照上之照片
    黏貼處，而變造張福源之汽車駕照，以備不時之用，足以生損害於張福源及監理
    機關對汽車駕照管理之正確性。另乙○○竊得張福源所有之慶豐商業銀行卡號0
    000000000000000號信用卡後，復意圖為自己不法之所有，基於
    行使偽造私文書及詐欺之概括犯意，於九十年四月二十五日晚上某時，至台中縣
    豐原市○○路一一０之一號今群藝術禮品店，購買價值二千七百元之禮品，而以
    上開竊得之慶豐商業銀行信用卡盜刷給付禮品費用，乙○○並在信用卡簽帳單上
    偽造「張福源」之署名，表示以張福源名義刷卡消費，而偽造張福源名義之簽帳
    單私文書（為手動式刷卡機，一式二聯），並將商店存根聯交予今群藝術禮品店
    負責人林裕錡保管而持以行使，使林裕錡陷於錯誤，誤以為係張福源本人而允其
    刷卡消費，足以生損害於張福源、林裕錡及慶豐商業銀行對於信用卡交易作業之
    正確性。嗣於九十年四月三十日上午十時許，乙○○復基於同上竊盜之概括犯意
    ，於台中市○○區○○路台電廠旁，以不詳方法，竊得邱新緯所有車號ＱＳ—三
    二三七號自用小客車，得手後供己代步使用。迄於同年五月一日凌晨，乙○○明
    知無駕駛執照不得駕駛汽車，仍無照駕駛前開行竊得來之贓車，沿台中市○○區
    ○○路二段由甘肅路往西屯方向行駛。於同日凌晨三時許，途經台中市○○區○
    ○路二段二００號康旺加油站前時，原應注意車輛行駛時，駕駛人應注意車前狀
    況，隨時採取必要之安全措施，而依當時情形，又無不能注意之情事，竟因近視
    未配戴眼鏡而疏於注意，未留意車前狀況即貿然行經上開路段，適同一時、地，
    有甲○○駕駛道路施工之工程用重機械車（俗稱小山貓），在該路段進行道路施
    工，乙○○因前開疏失，致閃避不及而追撞甲○○駕駛之工程用重機械車，致甲
    ○○因而受有背部及胸部挫傷之傷害。詎乙○○知悉肇事後，竟因自己無照駕車
    ，擔心為警查獲，另基於肇事逃逸之故意，未留在現場等待員警處理，即將行竊
    得來之贓車棄置於現場，自己徒步往康旺加油站後方逃逸，惟因其發生車禍後，
    自己頭部亦受重創，而在康旺加油站後方因傷重昏迷倒地，嗣經警據報後，在現
    場附近搜捕，而在康旺加油站後方當場逮捕已昏迷之乙○○，並在其衣服口袋內
    扣得遭變造之張福源汽車駕照乙張，始查知上情。
二、案經台中縣警察局烏日分局及甲○○訴由台中市警察局第四分局報請臺灣臺中地
    方法院檢察署檢察官偵查起訴。
    理  由
一、訊據被告乙○○對於右揭侵入台中縣烏日鄉代表會行竊、持有張福源變造之汽車
    駕照、無照駕駛車號ＱＳ—三二三七號自用小客車肇事致告訴人甲○○受傷而逃
    逸等情，業於警訊、偵查及本院審理中坦承不諱，惟矢口否認係自己變造張福源
    駕照及有竊盜車號Ｙ二—二六三二號自用小客車、車號ＱＳ—三二三七號自用小
    客車及盜刷信用卡之犯行，辯稱：變造之張福源駕照，係其提供照片，由綽號「
    阿亮」之人變造後，在查獲前二、三天在豐原市一家撞球場交予其使用，非其自
    己變造，亦未竊取張福源所有之車號Ｙ二—二六三二號自用小客車及盜刷張福源
    信用卡，另車號ＱＳ—三二三七號自用小客車亦係其於九十年四月三十日下午七
    時許，在豐原市同一家撞球場向「阿亮」所借，不是其竊取，亦不知是贓車云云
    。經查：
（一）右揭侵入台中縣烏日鄉代表會行竊之犯罪事實，業經該代表會約僱人員曾嘉瑜
      於警訊證述甚詳，復有現場照片六紙、內政部刑事警察局九十年五月十一日（
      九十）刑紋字第六一八三六號鑑驗書在附於偵卷可稽。又被告無照駕駛車號Ｑ
      Ｓ—三二三七號自用小客車肇事致告訴人甲○○受傷而逃逸等情，亦經告訴人
      甲○○指述甚詳，復有查獲員警孫麟祥出具之職務報告書、肇事現場簡圖各乙
      紙、照片四張、林新醫院診斷證明書三紙附在偵卷可憑，堪認被告此部分自白
      均與事實相符。按汽車行駛時，應注意車前狀況，隨時採取必要安全措施。道
      路交通安全規則第九十四條第三項定有明文。被告駕車自應注意上述道路交通
      安全規定。又本件肇事時、地之天候、路況皆良好，被告當無不能注意之情事
      ，詎其竟疏未注意車前狀況，致由後追撞告訴人甲○○，被告有應注意能注意
      而不注意之過失至為灼然。且被告之過失行為，與告訴人之受傷間，復有相當
      因果關係。從而，事證明確，被告侵入代表會竊盜、過失傷害及肇事逃逸等犯
      行堪以認定      。
（二）被告雖辯稱張福源遭變造之汽車駕照及邱新緯所有車號ＱＳ—三二三七號自用
      小客車均係自稱陳友亮，綽號「阿亮」之人所交付，其未竊取張福源所有車號
      Ｙ二—二六三二號自用小客車及邱新緯所有車號ＱＳ—三二三七號自用小客車
      ，亦未自己變造駕照及盜刷信用卡云云。惟查被告竊取汽車及變造駕照之犯行
      ，業經被害人張福源、邱新緯指述甚詳，復有車輛車牌失竊作業新增車輛認可
      資料、車輛協尋通報單、車輛尋獲電腦輸入單、車輛竊盜車牌失竊作業查詢車
      輛認可資料、贓物領回保管書各乙紙及扣案變造之汽車駕照乙張附於偵卷可稽
      。又被害人張福源遭竊之信用卡，曾於九十年四月二十五日在今群藝術禮品店
      遭盜刷等情，亦經被害人張福源指述甚詳，核與證人林裕錡證述情節相符，且
      有信用卡簽單乙紙在偵卷可憑。又該盜刷信用卡之人係被告一節，亦經證人林
      裕錡於偵查中到庭指認無誤，且經公訴人諭知被告當庭書寫之「張福源」字跡
      ，與簽單上之字跡亦甚類似，足認被告確有盜刷張福源信用卡之情事。而被告
      既盜刷張福源遭竊之信用卡及變造汽車駕照，卻無法交代其合理來源，堪認該
      信用卡、汽車駕照係被告連同車號Ｙ二—二六三二號自用小客車一起竊取。雖
      被告始終堅稱張福源汽車駕照及邱新緯所有車號ＱＳ—三二三七號自用小客車
      係陳友亮所交付，非其竊取云云，惟經公訴人質之被告陳友亮年籍，被告均無
      法交代，而被告既辯稱係向陳友亮借車，陳友亮並允諾借車，顯見彼等關係匪
      淺，且被告既辯稱係借車，則借車完後，必與陳友亮另行約定還車時間地點，
      惟被告卻無法提供陳友亮之任何資料供調查，此實不符常情。雖被告辯稱其曾
      於九十年四月三十日（被告於偵訊時誤記為九十年四月二十九日）借車當天，
      以0000000000號電話與陳友亮使用之0000000000號電話
      聯絡云云，惟0000000000號電話使用人係許文亮，而許文亮並不認
      識被告等情，此經證人許文亮於偵查中到庭證述甚詳，且有遠傳電信股份有限
      公司（下稱遠傳公司）行動電話基本資料查詢乙紙在偵卷可稽，再經公訴人向
      遠傳公司調閱0000000000號電話於九十年四月二十九日至五月一日
      之雙向通聯記錄，亦均無被告所稱之0000000000號電話與之通話之
      記錄，此有遠傳公司函附之電話通聯乙份在偵卷可參，足見被告辯稱之綽號「
      阿亮」之人，顯屬虛構，不足採信。再被告駕車肇事後，雖頭部受重創，仍不
      顧傷勢棄車逃逸，亦顯見其早已知悉其駕駛之自用小客車係行竊得來，明知警
      方無法循車籍資料查知肇事者，亦唯恐警方前來處理當場查獲，故始不顧頭部
      重創而仍棄車逃逸，從而，上開張福源及邱新緯自用小客車係被告所竊取一情
      ，應堪認定。本件事證明確，被告竊盜汽車、變造特種文書、盜刷信用卡之犯
      行亦堪認定。
二、核被告乙○○所為，係犯刑法第三百二十一條第一項第二款、第三款之加重竊盜
    罪、第三百二十條第一項之竊盜罪、第二百十二條之變造特種文書罪、第二百十
    六條、第二百十條之行使偽造私文書罪、第三百三十九條第一項之詐欺取財罪、
    第二百八十四條第一項前段之過失傷害罪、第一百八十五條之四之肇事逃逸罪。
    被告在信用卡簽帳單上偽造署名之行為，為偽造私文書之部分行為，而其偽造後
    復持以行使，偽造私文書之低度行為復為行使偽造私文書之高度行為所吸收，均
    不另論罪。被告先後多次加重竊盜及竊盜之犯行，時間緊接，方法相同，且觸犯
    構成要件相同之罪名，顯係基於概括犯意為之，應依連續犯之規定論以一罪，並
    加重其刑。被告所犯上開連續加重竊盜罪、變造特種文書罪、行使偽造私文書罪
    及詐欺取財各罪間，有方法結果之牽連關係，應從一較重之連續加重竊盜罪論處
    。被告所犯連續加重竊盜罪、過失傷害罪與肇事逃逸罪各罪間，犯意各別，行為
    互異，應予分論併罰。又被告無駕駛執照駕駛汽車，因而肇事致人受傷，依法應
    負刑事責任，並依道路交通管理處罰條例第八十六條第一項之規定加重其刑。再
    被告曾於八十七年間，因犯竊盜罪，經本院判處有期徒刑一年確定，於八十八年
    六月十四日執行完畢，此有台灣高等法院被告全國前案紀錄表在卷可稽，其於五
    年內再犯本件有期徒刑以上之罪，均為累犯，均應依法加重其刑，所犯連續加重
    竊盜及過失傷害罪部分並遞加之。爰審酌被告之素行、犯罪之動機、目的、手段
    ，犯罪所生之危害、犯罪後之態度等一切情狀，分別量處如主文所示之刑，並定
    其應執行刑。扣案之信用卡簽帳單商店存根聯及顧客存根聯（未扣案、不能證明
    已滅失），其上偽造之張福源署名各一枚，應依刑法第二百十九條之規定宣告沒
    收。另被告變造張福來駕駛執照證件上之照片，為供犯罪所用之物且為被告所有
    ，併依法宣告沒收。至被告所用以竊盜之工具一字型螺絲起子一支，業經被告陳
    明業已丟棄，復未扣案，當已滅失，為免執行困難，爰不諭知沒收。
據上論斷，應依刑事訴訟法第二百九十九條第一項前段，刑法第三百二十一條第一項
第二、三款、第二百十二條、第二百十六條、第二百十條、第二百八十四條第一項前
段、第一百八十五條之四、第五十六條、第五十五條、第四十七條、第二百十九條、
第三十八條第一項第二款，道路交通管理處罰條例第八十六條第一項，罰金罰鍰提高
標準條例第一條前段，判決如主文。
中      華      民      國      九十一      年      六      月    廿八  日
                                台灣台中地方法院交通法庭
                                      法  官   王  靜  秋
右正本證明與原本無異。
如不服本判決，應於送達後十日內向本院提出上訴狀 （須附繕本） ，上訴於台灣高等
法院台中分院。
                                        書記官
中      華      民      國      九十一    年     六     月    二十八  日
附錄論罪科刑法條
刑法第三百二十一條第一項第二款、第三款：
犯竊盜罪而有左列情形之一者，處六月以上、五年以下有期徒刑：
二  毀越門扇、牆垣或其他安全設備而犯之者。
三  攜帶兇器而犯之者。
刑法第三百二十條第一項：
意圖為自己或第三人不法之所有，而竊取他人之動產者，為竊盜罪，處五年以下有期
徒刑、拘役或五百元以下罰金。
刑法第二百十二條
偽造、變造護照、旅券、免許證、特許證及關於品行、能力服務或其他相類之證書、
介紹書，足以生損害於公眾或他人者，處一年以下有期徒刑、拘役或三百元以下罰金
。
刑法第二百十六條：
行使第二百十條至第二百十五條之文書者，依偽造、變造文書或登載不實事項或使登
載不實事項之規定處斷。
刑法第二百十條：
偽造、變造私文書，足以生損害於公眾或他人者，處五年以下有期徒刑。
刑法第三百三十九條第一項：
意圖為自己或第三人不法之所有，以詐術使人將本人或第三人之物交付者，處五年以
下有期徒刑、拘役或科或併科一千元以下罰金。
刑法第二百八十四條第一項前段：
因過失傷害人者，處六月以下有期徒刑、拘役或五百元以下罰金，致重傷者，處一年
以下有期徒刑、拘役或五百元以下罰金。
刑法第一百八十五條之四：
駕駛動力交通工具肇事，致人死傷而逃逸者，處六月以上五年以下有期徒刑。
附表：
  一、銀行卡號：慶豐商業銀行卡號0000000000000000號信用卡、
      偽造日期：九十年四月二十五日、偽造金額：新台幣二千七百元、偽造署押：
      「張福源」、數量：商店存根聯（已扣案）及顧客存根聯（未扣案）各一枚。
      （持向今群藝術禮品店行使）
